【裁判字號】    98,審訴,4855
【裁判日期】    981231
【裁判案由】    毒品危害防制條例
【裁判全文】
臺灣高雄地方法院刑事判決            98年度審訴字第4855號
公  訴  人  臺灣高雄地方法院檢察署檢察官
被      告  甲○○
上列被告因毒品危害防制條例案件，經檢察官提起公訴（98年度
毒偵字第6733號），本院依簡式審判程序判決如下：
    主  文
甲○○施用第一級毒品，累犯，處有期徒刑捌月。扣案第一級毒
品海洛因壹包（含包裝袋，驗後淨重零點零壹公克），沒收銷燬
之。又施用第二級毒品，累犯，處有期徒刑肆月。扣案第二級毒
品甲基安非他命壹包（含包裝袋，驗後淨重零點零柒公克），沒
收銷燬之。應執行有期徒刑拾壹月。扣案第一級毒品海洛因壹包
（含包裝袋，驗後淨重零點零壹公克）、第二級毒品甲基安非他
命壹包（含包裝袋，驗後淨重零點零柒公克），均沒收銷燬之。
    事  實
一、甲○○前因施用毒品案件，經本院以民國88年度毒聲字5931
    號裁定送觀察、勒戒後，認無繼續施用毒品之傾向，於88年
    9 月13日執行完畢釋放。又於觀察勒戒執行完畢釋放後5 年
    內，因施用毒品案件，經本院以民國89年度毒聲字5950號裁
    定送觀察、勒戒後，認無繼續施用毒品之傾向，於89年10月
    18日執行完畢釋放。再因搶奪案件，經本院以94年度訴緝字
    第57號判決判處有期徒刑1 年2 月確定，於95年8 月8 日執
    行完畢出監。詎仍未戒絕，復基於施用第一級毒品海洛因、
    第二級毒品甲基安非他命之犯意，先於98年10月28日上午7
    、8 時許，在高雄市○○區○○街153 號住處內，以將甲基
    安非他命置於玻璃球內，再以火燒烤方式，施用第二級毒品
    甲基安非他命1 次。再於98年10月28日上午11、12時許，在
    上開住處內，以針筒注射之方式，施用第一級毒品海洛因1
    次。嗣於98年10月28日18時許，在前開住處，為警持拘票查
    獲，並扣得第一級毒品海洛因1 包（含包裝袋，驗後淨重0.
    01公克）、第二級毒品甲基安非他命1 包（含包裝袋，驗後
    淨重0.07公克），且經採尿送驗，結果呈嗎啡、甲基安非他
    命陽性反應。
二、案經高雄縣政府警察局乙○分局報告臺灣高雄地方法院檢察
    署檢察官偵查起訴。
    理  由
一、本件被告甲○○所犯均係死刑、無期徒刑、最輕本刑為3 年
    以上有期徒刑以外之罪，其於準備程序中，就被訴事實均為
    有罪之陳述，經本院告知簡式審判程序之旨，並聽取檢察官
    及被告之意見後，合議庭裁定由受命法官獨任進行簡式審判
    程序，合先敘明。
二、上開犯罪事實，均據被告於本院審理時坦白承認。而被告尿
    液經送臺灣檢驗科技股份有限公司鑑驗後，結果呈嗎啡、甲
    基安非他命陽性反應（係以GC／MS方式檢驗），有該公司98
    年11月11日濫用藥物尿液檢驗報告可參。另扣案海洛因、甲
    基安非他命各1 包，經送驗後，確係第一級毒品海洛因（驗
    後淨重0.01公克）、第二級毒品甲基安非他命（驗後淨重
    0.07公克）之事實，有高雄市立凱旋醫院98年11月30日濫用
    藥物成品檢驗鑑定書、高雄醫學大學附設中和紀念醫院98年
    12月1 日檢驗報告在卷可參。爰審酌(一)氣相層析質譜儀（GC
    ／MS）乃目前就藥物篩檢結果必須進一步確認時最常採用之
    確認方法，因此在良好的操作條件之下，以氣相層析質譜儀
    作藥物及其代謝物之定性及定量分析，幾乎不會有偽陽性反
    應產生，業經行政院國軍退除役官輔導委員會台北榮民總醫
    院於83年4 月7 日以（83）北總內字第03059 號函示明確。
    (二)又海洛因係嗎啡經化學合成之半人工合成品，毒性倍於嗎
    啡，其經吸食或施打入人體，經新陳代謝作用又分解成嗎啡
    ，故海洛因在進入人體後，均以嗎啡型態排於尿液中，故於
    吸食或施打海洛因者尿液中，可檢出嗎啡陽性反應，業經憲
    兵司令部80年5 月7 日以（80）鑑驗字第1746號函示明確。
    (三)甲基安非他命經口服投與後約百分之70於24小時內自尿中
    排出，約百分之90於96小時內自尿中排出，且甲基安非他命
    成分之檢出與其投與方式、投與量、個人體質、採尿時間與
    檢測儀器之精密度等諸多方式有關，因此僅憑尿液中呈甲基
    安非他命陽性反應，並無法確實推算吸食時間距採集時間之
    長短，惟依上述資料推斷，最長不會超過4 日即96小時，亦
    經行政院衛生署藥物食品檢驗局81年2 月8 日81藥檢一字第
    001156號函示明確。從而，被告尿液經以氣相層析質譜儀鑑
    驗後，結果呈嗎啡及甲基安非他命陽性反應，已如前述，是
    依前開函示意旨，被告自白核與事實相符，其施用第一級毒
    品海洛因、第二級毒品甲基安非他命各1 次之犯行，均堪認
    定。
三、論罪科刑部分：
  (一)按犯毒品危害防制條例第10條之罪，經觀察、勒戒後，認無
    繼續施用毒品之傾向，應即釋放，並為不起訴處分；認有繼
    續施用毒品之傾向者，應由檢察官聲請法院裁定令入戒治處
    所施以強制戒治，至無繼續戒治之必要，強制戒治期滿，應
    即釋放，由檢察官為不起訴處分。經觀察勒戒、強制戒治執
    行完畢釋放後，5 年內再犯第10條之罪，依93年1 月9 日修
    正施行之毒品危害防制條例第23條第2 項規定意旨，應由檢
    察官偵查起訴。又依修正後之規定，僅限於「初犯」及「5
    年後再犯」二種情形，始應先經觀察、勒戒或強制戒治程序
    。倘被告於5 年內已再犯，經依法追訴處罰，縱其第3次 （
    或第3 次以上）再度施用毒品之時間，在初犯經觀察、勒戒
    或強制戒治執行完畢釋放5 年以後，已不合於「5 年後再犯
    」之規定，且因已於「5 年內再犯」，顯見其再犯率甚高，
    原實施觀察、勒戒或強制戒治，已無法收其實效，即應依該
    條例第10條處罰（最高法院97年度第5 次刑事庭會議決議參
    照）。
  (二)查被告前因施用毒品案件，經本院以88年度毒聲字5931號裁
    定送觀察、勒戒後，認無繼續施用毒品之傾向，於88年9 月
    13日執行完畢釋放。又於觀察勒戒執行完畢釋放後5 年內，
    因施用毒品案件，經本院以民國89年度毒聲字5950號裁定送
    觀察、勒戒後，認無繼續施用毒品之傾向，於89年10月18日
    執行完畢釋放等情，有臺灣高雄地方法院檢察署刑案資料查
    註紀錄表、臺灣高等法院被告前案紀錄表及臺灣高雄地方法
    院被告院內索引卡紀錄表可證。因被告於觀察勒戒執行完畢
    釋放後，5 年內再犯毒品危害防制條例第10條之罪，且再犯
    本罪，是依前開說明，應依法論科。
  (三)另海洛因、甲基安非他命為毒品危害防制條例所稱之第一、
    二級毒品，此觀諸該條例第2 條第2 項第1 款、第2 款甚明
    ，被告施用上開毒品，核其所為，係違反毒品危害防制條例
    第10條第1 項施用第一級毒品罪、第10條第2 項之施用第二
    級毒品罪。被告施用第一、二級毒品前持有第一、二級毒品
    之行為，本應各論以持有之罪，惟各該次持有毒品之低度行
    為為其後施用毒品之高度行為所吸收，均不另論罪。被告有
    如事實欄所載徒刑之宣告及執行完畢之事實，有上開前案紀
    錄表可參，其受有期徒刑執行完畢後，5 年內故意再犯本件
    有期徒刑以上之2 罪，均為累犯，應各依刑法第47條第1 項
    之規定，加重其刑。被告所犯上開2 罪，犯意各別，應分論
    併罰之。爰審酌被告經觀察勒戒後，均未戒絕毒品，另再施
    用毒品，顯見其自制力不足，無法擺脫毒品，故應藉由刑罰
    之執行，以收教化之功能，並參以被告犯後坦承施用毒品犯
    行，所犯係自傷行為，尚未害及他人，及被告施用第一、二
    級毒品各1 次等一切情狀，分別量處如主文所示之刑，並定
    其應執行之刑，以資懲儆。扣案如主文所示之海洛因、甲基
    安非他命各1 包，確係海洛因、甲基安非他命之事實，有前
    開檢驗報告在卷可參，是不問屬於犯人與否，爰均依毒品危
    害防制條例第18條第1 項前段規定，均宣告沒收銷燬之。至
    毒品之包裝袋部分，因與其上所殘留之毒品難以析離，應均
    視同毒品，一併宣告沒收銷燬之。又鑑驗耗損部分，因已滅
    失，爰不宣告沒收銷燬之。此外，本件並未查獲上游來源，
    故無法減輕其刑，附此敘明。
據上論斷，應依刑事訴訟法第273 條之1 第1 項、第299 條第1
項前段，毒品危害防制條例第10條第1 項、第2 項、第18條第1
項前段，刑法第11條、第47條第1 項、第51條第5 款，判決如主
文。
本案經檢察官陳妍萩到庭執行職務。
中    華    民    國    98    年    12    月    31   日
                  刑事第十庭    法  官  方百正
如不服本判決應於收受判決後10日內向本院提出上訴書狀。
以上正本證明與原本無異。
中    華    民    國    98    年    12    月    31   日
                                書記官  黃園芳
附錄本判決論罪科刑所依據之法條：
毒品危害防制條例第10條
施用第一級毒品者，處 6 月以上 5 年以下有期徒刑。
施用第二級毒品者，處 3 年以下有期徒刑。

司法院資訊處製作；財團法人民間司法改革基金會備份。
